【裁判字號】    95,訴,1424
【裁判日期】    951011
【裁判案由】    請求於股票上簽名、蓋章
【裁判全文】
臺灣臺中地方法院民事判決  95年度訴字第1424號
原      告  裕豐國際科技股份有限公司
法定代理人  乙○○
訴訟代理人  朱元宏律師
            黃建雄律師
被      告  甲○○
當事人間請求於股票上簽名、蓋章事件，本院於95年9月25日言
詞辯論終結，判決如下：
    主    文
被告應在如附表所示原告換發或發行之股票上簽名、蓋章。
訴訟費用由被告負擔。
    事實及理由
一、原告主張：原告公司於民國 (下同)94 年11月22日臨時董事
    會及94年12月12日董事會決議現金增資新台幣5460萬元整，
    發行新股546萬股；並擬全面換發已發行之股票800萬股，合
    計1346萬股。而依該公司章程第6條規定「本公司股票由董
    事三人簽名蓋章，依法經主管機關簽證後發行之。」而依公
    司法第162條規定「股票應編號，載明左列事項，由董事三
    人以上簽名或蓋章...。」被告甲○○既為公司董事，於公
    司換發股票之時，在股票上簽名、蓋章本為其義務，今被告
    甲○○並無正當理由，而拒絕在新換發之股票上簽名、蓋章
    ，嚴重影響裕豐公司股票發行及換股事宜，故請求鈞院判令
    被告在原告所欲換發或發行之股票上簽名、蓋章，以利裕豐
    公司股票換發事宜。並聲明：如主文所示。
二、被告則以：臨時董事會並未通知被告參加，董事會雖決議通
    過增資，惟增資之時間過短及通知開會之時間過短，影響其
    他股東之權益，被告不同意增資換發股票等語，資為抗辯。
三、得心證之理由
（一）原告主張原告公司於94年11月22日臨時董事會及94年12月
      12日董事會決議現金增資新台幣5460萬元整，發行新股54
      6萬股；並擬全面換發已發行之股票800萬股，合計1346萬
      股，被告為原告公司董事等情，業據提出董事會會議紀錄
      、換股通知書、公司章程、股東名冊影本為證，且為被告
      所不爭，自堪信為真實。
（二）被告雖辯稱：增資之時間過短及通知開會之時間過短云云
      置辯，惟並未舉出董事會之召集程序與決議方法有何違法
      之處；又94年12月12日之董事會議經全體董事出席參加，
      被告亦未對該次董事會議之召集程序表示異議，有會議紀
      錄可稽，故94年12月12日之董事會決議自屬有效。被告所
      辯，既不足以影響董事會決議之效力，洵無可採。
（三）按公司法第162條規定，股份有限公司之股票應編號載明
      公司名稱，設立登記之年、月、日、股數及每股金額，股
      票發行之年、月、日，由董事三人以上簽名、蓋章，並經
      主管機關或其核定登記之機構簽證後發行，此為必要記載
      事項，如有欠缺，其股票即為無效（最高法院84年度台上
      字第1281號判決可資參照）。原告公司之董事包括被告在
      內，共計三人，有公司變更登記表在卷足按，原告公司發
      行之增資股票或換發已發行之股票，依上開規定，應由被
      告簽名、蓋章於其上，始得發行。從而，原告依公司法第
      162條規定請求被告應在如附表所示原告換發或發行之股
      票上簽名、蓋章，為有理由，應予准許。
四、訴訟費用負擔之依據：民事訴訟法第78條。
中    華    民    國    95    年    10    月    11    日
                  民事第一庭    法  官  吳蕙玟
正本係照原本作成。
如對本判決上訴，須於判決送達後20日內向本院提出上訴狀。
中    華    民    國    95    年    10    月    11    日
                                書記官  黃鴻鑑


司法院資訊處製作；財團法人民間司法改革基金會備份。
